最高法院刑事判決　　　　　　　　　　　　　　　九十三年度台上字第一六二四號
　　上　訴　人　台灣高等法院檢察署檢察官
　　被　　　告　甲○○
右上訴人因被告違反著作權法案件，不服台灣高等法院中華民國九十二年十一月二十
一日第二審更審判決 (九十二年度上更(二)字第五二六號，起訴案號：台灣台北地方法
院檢察署八十五年度偵字第六二五三號) ，提起上訴，本院判決如左：
    主  文
上訴駁回。
    理  由
按刑事訴訟法第三百七十七條規定，上訴於第三審法院，非以判決違背法令為理由，
不得為之。是提起第三審上訴，應以原判決違背法令為理由，係屬法定要件。如果上
訴理由狀並未依據卷內訴訟資料，具體指摘原判決不適用何種法則或如何適用不當，
或所指摘原判決違法情事，顯與法律規定得為第三審上訴理由之違法情形，不相適合
時，均應認其上訴為違背法律上之程式，予以駁回。本件檢察官上訴意旨略稱：(一)、
刑事訴訟法第二百三十七條第一項固規定，告訴乃論之罪，應自知悉犯人之時起六個
月內為之，但在連續犯由最初之行為，知悉犯人時起，雖已逾六個月，而自知悉其最
後之行為時起，尚未逾六個月者，仍得行使告訴權。涉案之「跟我學 PHOTOSHOP影像
合成」及「跟我學 PHOTOSHOP影像修正」光碟，係被告甲○○委託案外人碁峰資訊股
份有限公司（下稱碁峰公司）發行銷售，而碁峰公司至檢察官偵查時，仍依授權續行
銷售，已據碁峰公司之經理胡宗培供明在卷。從而被告自行為時起至本案偵查中，仍
在銷售侵害他人著作權之物，即無告訴逾期之問題。原判決認為，本件告訴人之告訴
已逾期，而為不受理判決，有適用法則不當之違法。(二)、被告於第一審曾供稱，告訴
人於民國八十四年十月左右主張著作權時，我們才知道，如果無訛。則告訴人於八十
五年三月間提出告訴，即未逾六個月之期間。至於告訴人所提出之和解協議書，記載
告訴人於八十四年八月以前，已知悉被告之侵權行為，並不實在。原判決以該和解協
議書採為判決之基礎，與卷證不合，有理由矛盾之違誤云云。
惟查：原判決撤銷第一審關於被告部分之判決，改判公訴不受理，係以公訴意旨略以
：被告甲○○係歐特斯工程顧問股份有限公司（下稱歐特斯公司）之負責人，於八十
四年六月間，見市面上有汎盛國際有限公司所製作發行之「大補帖─影像材質資料庫
」光碟片中有林建宏所拍攝之風景攝影著作八張，竟未經著作權人林建宏授權，擅自
重製上述風景照片於「跟我學 PHOTOSHOP影像修正」、「跟我學 PHOTOSHOP影像合成
」之光碟片中，並委託不知情之碁峰公司於八十四年七月間發行及銷售，至同年十二
月間，林建宏始知有侵權事實，而提出告訴，因認被告涉有（行為時）著作權法第九
十一條第二項之意圖銷售而重製他人著作罪嫌、第九十三條第三款之（以明知為侵害
著作權之物，意圖營利而交付之方法侵害他人之著作權）罪嫌，兩罪間有方法結果之
牽連關係等情。惟經審理結果：(1)被告辯稱：涉案之光碟交由案外人碁峰公司發行時
，碁峰公司已於八十四年七月間在「光碟購買指南」雜誌上刊登廣告，而當時告訴人
林建宏即任職於「光碟購買指南」雜誌社，故林建宏於八十四年八月間，持八十四年
七月十七日發行之「光碟購買指南第三期」前來興師問罪時，已經知悉上情（按當時
雙方已成立和解，並授權被告及歐特斯公司使用該照片影像，但授權書內未記載光碟
片部分，見偵查卷第十二頁「著作權授權書」），嗣遲至八十五年三月九日始提出本
件告訴，已逾六個月之告訴期間。(2)林建宏對於八十四年七月間，伊任職於「光碟購
買指南」雜誌社，曾於八十四年八月間與被告商談和解之事，並無異詞。證人雷立憲
亦證稱，當時雙方確有商談和解之事。(3)林建宏所提出之刑事陳報狀、協議書，亦分
別記載：「告訴人確於八十四年八月前即知被告使用本案系爭照片情事」、「甲方（
指告訴人）確認於八十四年八月之前已知乙、丙方（指歐特斯公司及被告）使用前開
照片於﹃跟我學 PHOTOSHOP影像修正﹄、﹃跟我學 PHOTOSHOP影像合成﹄之光碟片中
」（見原審更(一)卷第一一九頁、第一二一頁）。足見告訴人林建宏於八十四年八月間
，即已知悉上情，而本案之罪，依（行為時）著作權法第一百條規定，須告訴乃論，
告訴人遲至八十五年三月九日始提出本件告訴，已逾六個月之告訴期間，爰撤銷第一
審關於被告部分之判決，改判公訴不受理，已敘明所憑之證據及認定之理由。關於重
製（即被告被訴違反行為時著作權法第九十一條第二項之「意圖銷售而重製他人著作
」罪嫌）部分，上訴意旨徒憑己見，就原判決已說明事項或屬原審採證認事職權之適
法行使，任意指摘為違法，顯與法律規定得為第三審上訴理由之違法情形，不相適合
。其上訴違背法律上之程式，應予駁回。又裁判上一罪案件之重罪得提起第三審上訴
，其輕罪部分雖不得上訴，依審判不可分原則，第三審法院亦應併予審判，但以重罪
部分之上訴合法為前提，如該上訴為不合法，第三審法院既應從程序上予以駁回，而
無從為實體上判決，對於輕罪部分自無從適用審判不可分原則，併為實體上審判（本
院七十六年臺上字第二二○二號判例參照）。查刑事訴訟法第三百七十六條所列各罪
之案件，經第二審判決者，不得上訴於第三審法院，法有明文。關於交付（即被告被
訴違反行為時著作權法第九十三條第三款之「以明知為侵害著作權之物，意圖營利而
交付之方法侵害他人之著作權」罪嫌）部分，其最重本刑為二年以下有期徒刑，核屬
刑事訴訟法第三百七十六條第一款之案件，依上開說明，自不得上訴於第三審法院（
按有關交付部分，被告僅於八十八年七月間交付涉案之光碟一批予案外人碁峰公司，
其後即不曾再交付；至於碁峰公司主張其依出版合約書所取得之出版發行權，不受被
告與林建宏間糾紛之影響，而於偵查中仍在販賣，乃碁峰公司為其本身之利益所為之
行為，並非被告至偵查中仍在交付或販賣，見偵查卷第六十九頁、第七十頁、第七十
三頁。上訴意旨認為被告至本案偵查中，仍在銷售侵害他人著作權之物，諒有誤解）
。本件關於「意圖銷售而重製他人著作」部分之上訴為不合法，應從程序上駁回，已
見前述，則對於不得上訴於第三審法院之「以明知為侵害著作權之物，意圖營利而交
付之方法侵害他人之著作權」部分，應併予駁回。
據上論結，應依刑事訴訟法第三百九十五條前段，判決如主文。
中　　　華　　　民　　　國　　九十三　　年　　　三　　　月　　三十一　　日
                              最高法院刑事第八庭
                                  審判長法官  陳　炳　煌
                                        法官  陳　世　雄
                                        法官  韓　金　秀
                                        法官  吳　信　銘
                                        法官  徐　文　亮
      右正本證明與原本無異
                                              書  記  官
中　　　華　　　民　　　國　　九十三　　年　　　四　　　月　　　五　　　日
                                                                        ｖ
